【裁判字號】    92,上訴,842
【裁判日期】    921007
【裁判案由】    搶奪
【裁判全文】
臺灣高等法院臺南分院刑事判決              九十二年度上訴字第八四二號   Ｃ
      上  訴  人  臺灣雲林地方法院檢察署檢察官
      被      告  乙  ○  ○
右上訴人因被告搶奪案件，不服臺灣雲林地方法院九十二年度訴字第二七七號中華民
國九十二年六月二十三日第一審判決（起訴案號：臺灣雲林地方法院檢察署九十一年
度偵字第四三六三號），提起上訴，本院判決如左：
      主      文
原判決撤銷。
乙○○意圖為自己不法之所有，而搶奪他人之動產，處有期徒刑壹年。
      事      實
一、乙○○意圖為自己不法之所有，於九十一年九月二十三日二十二時許，騎乘其母
    邱月香所有未懸掛車牌（原車牌號碼ＭＫＦ–一七六號）紅色重型機車，在雲林
    縣斗六市○○路與北平路交岔路口，趁甲○○右肩側背皮包，獨自騎乘腳踏車經
    過之機會，騎乘上開機車自甲○○左後方快速接近，並出手強拉搶奪甲○○上開
    側背右肩皮包，甲○○則予反抗，並大聲呼喊「搶劫」，經雙方拉扯後，乙○○
    於搶得上開皮包後，然因重心不穩，而人車向前滑倒，其頭戴安全帽及搶得之皮
    包，亦因此掉落路旁，甲○○見機遂將皮包取回。而乙○○欲騎乘上開機車逃離
    現場時，適路人陳重江與辜裕華經過該處，目睹上情，且聽聞甲○○呼喊搶劫後
    ，而上前欲逮捕乙○○，陳重江並拉扯乙○○上衣，使乙○○所騎機車撞及路旁
    電線桿，致乙○○人車再次滑倒，並折斷該機車鑰匙，惟仍被乙○○騎乘該機車
    逃逸，現場遺留含折斷機車鑰匙一把之鑰匙串一串及半罩式安全帽一頂。嗣經警
    循線查獲。
二、案經雲林縣警察局斗六分局報請臺灣雲林地方法院檢察署檢察官偵查起訴。
      理      由
一、訊之被告乙○○矢口否認有上開搶奪犯行，並於偵查中辯稱：伊未於九十一年九
    月二十三日騎乘上開機車外出，當天晚上伊騎乘另一輛銀白色機車載太太邱怡靜
    及董姿秀（邱怡靜表妹）到龍定資訊社網咖店上網，並在該網咖店與綽號「阿加
    」朋友，聊到晚上十點多才回家，回到家後就沒有再離開；且上開機車係於同年
    八、九月間，遭伊岳父邱鴻濤駕車碰撞，伊才於同年九月間將該機車推到斗六市
    ○○路東晉機車行更換龍頭鎖，並自行更換該機車外殼云云。
二、經查：
  (一)右揭犯罪事實，業經被害人甲○○在偵查中指證明確（詳偵查卷第一一四頁），
    並在偵查中從指認表指認被告即為行搶之人無誤，並證稱：被搶地點不遠處有路
    燈及商家，有看到犯嫌長相，犯嫌染金髮，體型略胖，犯嫌在伊等警察前來處理
    時，又有騎機車過去等語明確（詳偵查卷第九七頁），足信被害人甲○○之指認
    應不致有誤。
  (二)又目擊證人陳重江於偵查中並證稱：當時伊聽聞一位女生喊搶劫，機車騎士用上
    衣遮住臉部，經過伊面前伊抓住他衣服，他有轉過臉來，所以有看到他正臉，當
    時機車騎士沒戴安全帽，證人對該機車騎士有印象，因為之前伊去龍定資訊社時
    ，曾看過他，該輛機車是紅色、沒有車牌，當時伊同學辜裕華可能也有看到他的
    臉，隔了十多分鐘後，該名機車騎士用衣服遮著臉回到現場，該處有路燈可以看
    得到他的臉等語明確（詳偵查卷第七三頁）。並於偵查中從指認表指認被告（詳
    偵查卷第七三頁），並當場確認被告即為當日行搶之人無誤（詳偵查卷第七七頁
    ）。
  (三)而另一目擊證人辜裕華亦於偵查中結證稱：伊當日有看到一位騎紅色機車之人，
    騎得很快，搶奪前面女士皮包，機車騎士有跌倒，伊與陳重江過去要攔住犯嫌，
    伊有看到犯嫌側面，當時他安全帽已經掉落，犯嫌時常在伊家附近網咖出入，該
    路段有路燈，當時犯嫌染金髮等語明確（詳偵查卷第九八頁），並在偵查中從指
    認表指認被告無誤（詳偵查卷第九八頁）。
  (四)核被害人甲○○與目擊證人陳重江、辜裕華均一致指認被告即係當日行搶之人無
    誤；且渠三人對於案發經過之證述情節均相符，並與渠等在警詢中證述一致，有
    各該警偵訊筆錄可參，並有車籍查詢資料一紙附警卷，與現場遺留扣案含折斷機
    車鑰匙之鑰匙串一串及安全帽一頂可資佐證，已足信屬實。
三、被告雖辯稱：伊九十一年九月二十三日未騎乘上開機車外出，當晚與其妻邱怡靜
    及董姿秀在龍定資訊社網咖店上網，晚上十點多回家後沒有再離開；且上開機車
    係於同年八、九月間碰撞，始在機車行更換龍頭鎖，並自行更換該機車外殼云云
    。然查：
  (一)被告確曾於案發當天晚上騎乘ＭＫＦ–一七六號機車外出之情，業經證人即被告
    之母邱月香在偵查中證述屬實（詳偵查卷第五三頁）。而證人為被告母親，與被
    告關係密切，應無故意為對被告不利之虛偽證述，故其上開證詞，足信屬實。被
    告辯稱其當天未曾騎乘上開機車外出云云，核與事實不符。另證人邱月香雖證稱
    ：被告當天騎乘上開機車去網咖云云，然與證人即被告之妻邱怡靜所證稱：當天
    被告係騎乘另一部銀色機車載證人等去網咖之情不符（詳偵查卷第三八頁）。
  (二)又被告與其妻邱怡靜及董姿秀係於案發當天晚上八時十五分許，自龍定資訊社網
    咖店返家乙節，亦經被告之妻邱怡靜在警偵訊中證述明確（詳偵查卷第三八頁）
    。核與被告及證人邱怡靜於該日在龍定資訊社最後下線時間分別為二十時十四分
    及二十時零二分，相互吻合，並有龍定資訊社負責人江志龍所提出被告及證人邱
    怡靜在該網咖店之登記帳號「Ａaaa」及「666」登出入記錄表二紙附偵查卷可資
    參照（詳偵查卷第十六、十七頁），且經江志龍在警詢供述甚明（偵查卷第十五
    頁），足信屬實。被告辯稱其當天晚上在上開綱咖店與綽號「阿加」朋友聊天至
    十點多才回家云云，與上開事實不符，應另有隱情；且被告亦無法提供「阿加」
    真實姓名年籍資料供法院調查，難信屬實。
  (三)另被告並在偵查中自承其於九十一年九月間曾更換上開ＭＫＦ–一七六號紅色重
    型機車之龍頭鎖及外殼等語（詳偵查卷第二六、二七頁），核與證人邱月香在偵
    查中證述情節相符（詳偵查卷第五二、五三頁），並有該機車照片八張附警卷可
    參，足信屬實。可見該機車龍頭鎖確曾於上開期間損壞。被告雖辯稱：該機車係
    由於在同年八、九月間，遭其岳父邱鴻濤駕車撞擊，被告始於同年九月間將該機
    車牽到斗六市○○路東晉機車行更換龍頭鎖云云。然邱鴻濤撞及上開機車只造成
    該機車車頭部分擦撞而已，該機車擦撞後還可騎乘，業經證人邱鴻濤及邱月香二
    人分別在偵查中證述明確（詳第九七頁、第五四頁）；參酌該機車擦撞後並未馬
    上送修之情，足信屬實。則何以該機車龍頭鎖會突然損壞，而需修理，被告無法
    做合理交待。且該機車龍頭鎖於上開期間，並無送東晉機車行修理之情，並經證
    人即東晉機車行老闆劉水河、修車師父廖元章在警偵訊中結證明確（詳偵查卷第
    六一、七四頁），並有證人提出之東晉機車行材料明細表九張影本附警卷可按，
    足信屬實。被告辯稱其曾送該機車至東晉機車行更換龍頭鎖云云，亦與事實不符
    。
四、綜上所述，被告所辯情節均與事實不符，顯另有隱情，不足採信。另參酌上開Ｍ
    ＫＦ–一七六號紅色重型機車，平日係由邱月香及被告二人使用，並由二人各持
    一把該機車鑰匙，且該機車於案發當天並未外借或遭竊等情，亦經被告及證人邱
    月香供證述明確（詳偵查卷第二六、二七頁、第五二、五三頁）。至於證人邱怡
    靜在偵查中雖證稱：被告當天是騎乘銀白色機車去網咖，並沒騎乘上開紅色機車
    外出，且被告等人回家後，未再外出云云（詳偵查卷第三八、三九頁）。然證人
    邱怡靜亦證稱其當天晚上八點多回家後，就在家聊天，然後先睡，比被告早睡等
    語明確（詳偵查卷第三九頁）。是被告當天係自網咖返家後，仍可再騎乘上開機
    車外出行搶，故證人上開證述，尚難據為對被告有利之認定。本件事證明確，被
    告犯行堪以認定，應予依法論科。另依被告案發時所騎上開機車之車牌已經拆下
    之情以觀，足證被告騎上開機車外出時，即已有行搶之犯意；公訴意旨，認被告
    係騎乘上開機車途經案發地點，見被害人獨自騎腳踏車經過，始臨時起意行搶云
    云，尚難採信，併此敘明。
五、按財產犯罪未遂既遂之區別，以標為犯罪客體之物，已否移入自己支配之下為標
    準，如著手實行，而客體之物已脫離他人管有或已移入自己支配之下，均為既遂
    。又刑法第三百二十五條第一項搶奪罪之「搶奪」行為概念內涵，係指行為人乘
    人不備之際，遽然施暴使被害人不及抗拒，而對於被害人「緊密持有之物」強加
    奪取而言。本案被告已著手於搶奪行為之實行，且已得手，因被害人抗拒呼喊，
    被告因慌張，而重心不穩，人車向前滑倒，致搶得之皮包脫手掉落路旁。非因附
    近民眾聞聲前來圍捕，致生外界障礙，而不能發生預期之搶奪結果，而未得逞，
    故被告得手後，不慎脫手，仍不影響其為既遂犯之認定。
六、查被告乙○○意圖為自己不法之所有，趁甲○○右肩側背皮包，獨自騎乘腳踏車
    經過之機會，自甲○○左後方快速接近，乘其不備，出手強拉搶奪甲○○上開側
    背右肩皮包，雖被告於得手後，因重心不穩，而人車向前滑倒，其頭戴之安全帽
    及搶得之皮包，亦因而掉落路旁，經甲○○見機將皮包取回，核其所為，係犯有
    刑法第三百二十五條第一項搶奪罪。
七、原審以被告乙○○罪證明確，因予論罪科刑，固非無見，惟被告雖未曾受有期徒
    刑以上刑之宣告，但其於八十四、五年間有多次少年非行，有臺灣高等法院被告
    全國前案紀錄表可參，且其犯後猶砌詞狡辯，否認本件犯行，難保其無再犯之虞
    ，原判決遽為緩刑諭知，容有未妥。檢察官上訴意旨，執以指摘原判決緩刑不當
    ，為有理由，自應由本院撤銷改判。爰審酌被告學歷僅國小畢業，經被告供陳在
    卷，惟年輕力壯，非無謀生能力，竟不事正業，為圖一己私利，即以暴力搶奪他
    人財物，對於被害人造成心理上恐懼甚大，與被告上開犯罪手段，被害人遭搶之
    皮包已在現場趁機取回，並無財物損失，及被告犯後猶昧於證據矢口否認犯行，
    態度不佳等一切情狀，量處如主文第二項所示之刑。另扣案之鑰匙一串及安全帽
    一頂，係被告作案後所遺留，為被告所有，雖足認定，然係日常生活所用之物，
    並非專供被告犯罪所用，故不諭知沒收，併此敘明。
八、被告經合法傳喚無正當理由不到庭，爰不待其陳述，逕行判決。
據上論斷，應依刑事訴訟法第三百六十九條第一項前段、第三百七十一條、第三百六
十四條、第二百九十九條第一項前段，刑法第三百二十五條第一項，判決如主文。
本案經檢察官蘇南桓到庭執行職務。
中    華    民    國      九十二      年      十      月      七        日
                                  臺灣高等法院臺南分院刑事第一庭
                                      審判長法官  茆    臺    雲
                                            法官  蔡長    林
                                            法官  李    文    福
右正本證明與原本無異。
如不服本判決，應於判決送達後十日內向本院提出上訴狀，其未敘述理由者並應於提
出上訴狀後十日內向本院補提理由書（應附繕本)。
                                      法院書記官  李    良    倩
中    華    民    國      九十二      年      十      月      八        日
附錄法條：
刑法第三百二十五條：
意圖為自己或第三人不法之所有，而搶奪他人之動產者，處六月以上五年以下有期徒
刑。
因而致人於死者，處無期徒刑或七年以上有期徒刑，致重傷者，處三年以上十年以下
有期徒刑。


司法院資訊處製作；財團法人民間司法改革基金會備份。
